【裁判字號】    88,訴,873
【裁判日期】    890627
【裁判案由】    給付工程款
【裁判全文】
臺灣新竹地方法院民事判決  八十八年度訴字第八七三號
    原      告  鄧示姍即陽昌企業社
    被      告  馮煥照即永生有機植栽培農場
右當事人間給付工程款事件，本院判決如左：
    主      文
被告應給付原告新台幣伍拾陸萬玖仟元，及自民國八十八年十二月二十三日起至清償
日止，按年息百分之五計算之利息。
原告其餘之訴駁回。
訴訟費用由被告負擔二分之一，餘由原告負擔。
本判決第一項於原告以新台幣壹拾玖萬元供擔保後，得假執行。
原告其餘假執行之聲請駁回。
    事      實
甲、原告方面：
一、聲明：求為判決被告應給付原告新台幣（下同）一百零五萬三千八百五十元及自
    起訴狀繕本送達被告翌日即民國（下同）八十八年十二月二十三日起至清償日止
    按年息百分之五計算之利息，及為以供擔保為條件之假執行宣告。
二、陳述：
（一）緣原告於八十七年六月十六日與被告簽約，承攬其所有之永生有機植栽培農場
      之鋼構新建工程，工程款為一百四十七萬元，嗣又增加四萬三千八百五十元，
      總計一百五十一萬三千八百五十元，依據合約第十一條約定，付款方式為基礎
      埋設百分之三十、料到現場百分之四十、安裝完成百分之三十，均以三十天期
      票支付，詎被告卻未依約如期付款，僅支付四十六萬元，尚有一百零五萬三千
      八百五十元未支付，經屢次催討，被告均藉詞推託。
（二）兩造間確有系爭承攬契約，郭高觀乃為原告所請之業務人員，負責與客戶接洽
      工作，本件承攬契約即係原告委託郭高觀代理與被告簽訂，而契約亦有加蓋原
      告之商號印章及註明原告陽昌企業社之統一編號，至於陽昌鋼鐵結構廠僅係原
      告所屬之工廠。另郭高觀雖於八十七年八月間離職，惟本件工程並未因郭高觀
      之離職而有所延誤，而被告提供之材料，原告於簽約後之翌日起即陸續吊運回
      工廠加工，因被告提供之鋼材均係舊料，施工費時，至八十七年底始全部加工
      完畢，並於八十八年元月五、六日完成基礎固定，同年月八日完成水泥灌漿，
      同年月九日至十七日吊裝，至八十八年二月十日完工，實際施工期限僅有三十
      四日，施工期間曾要求被告依合約約定之條件付款，惟被告僅催促儘速施工，
      並於原告施工完畢，有給付原告工程款四十六萬元，是被告抗辯系爭承攬契約
      與原告無涉云云，顯不足採。
（三）另依約定應由被告提供鋼構之材料，因被告提供之材料均已生銹，故將材料先
      行載回進行刨光、油漆等項目；且因被告興建農場之土地為其父親即訴外人馮
      阿油所有，故停車塔工程部分，材料加工完妥並已運至現場，仍無法施工，自
      屬於可歸咎於被告之責任，其後原告在進行現場施工時，亦有不良份子阻撓施
      工，警方並曾至現場處理，足見原告並無任何延誤情事。
（四）原告完全依照被告所提供之圖樣尺寸施作，重量依據「鋼鐵手冊」所定之規格
      重量，依據所附Ｈ型鋼單位重量表即可伸算出，如依被告所親筆詳列之材料明
      細表計算，總重量為十二萬零一百八十七公斤，如經地磅稱重量，當不只此數
      ，因尚須加上焊鐵之重量，茍被告對重量有所爭執，豈會不當場提出異議之理
      ？
（五）就拉杆四周圍間格施作部分，係因被告未按工程進度給付工程款，以致未能施
      作，並非原告不履約。至於屋頂斜度部分，原告初架設一組時，被告並有至現
      場觀看，經被告認可後，被告不但未要求就斜度部分修正，反而要求原告儘速
      安裝其餘之鋼架，待原告施作完畢，被告亦未提出任何意見，並表示排水溝道
      不夠深，所以原告又僱工將溝槽切除加大，完成後向被告請款時，被告始提出
      設計圖，表示原告施作之屋頂斜度不足，實屬不當。且被告辯稱原告未按其提
      供之設計圖施工，亦因被告所提供之材料長度不足，此有被告所寫之進料明細
      表可證，蓋以基地基柱寬九點六公尺，如要斜尖有一點五公尺之高度，每支樑
      之長度需五點一公尺以上，更何況原告之工程款係以重量計算，材料越長對原
      告越有利，原告並無理由偷工減料，故被告之設計圖僅供參考，否則豈有未將
      設計圖施工之條款列入契約之理，又如被告認為原告施作之屋頂高度不符，何
      以未在傳回原告之請款單加以表明，直至八十九年五月二日始以存證信函催告
      ，足見被告存心抵賴，無意清償工程款。
（六）被告應給付原告之工程款一百零五萬三千八百五十元，係依據原告所實際施作
      加工之材料數量計算而來，此由兩造前開契約第七條約定自明；而原告在工程
      進行中曾向被告提出請款單三份，第一份總額為一百零一萬二千五百五十八元
      ，第二份總額為三十萬五千一百二十六元，第三份總額為五十六萬三千二百四
      十一元，總計為一百八十八萬九百二十五元，其中被告認為不應列入計算者，
      均用筆加以剔除，故原告依據被告肯認後之數量計算總價應為一百五十一萬三
      千八百五十元。
（七）又被告前開施工之土地，為其父所有，且被告兄弟眾多，被告與兄弟間為各人
      之利益，曾於八十七年間在本院興訟，甚至擬建車庫之土地，在植栽室施建完
      工時，原擬一併施工，即因其兄弟之出面阻撓而告中止，如今原整平之基地，
      亦重新填土墊高，已不能施工。
三、證據：提出合約書影本一份、施工尺寸圖表影本二份、Ｈ型鋼單位重量表影本三
    份、被告親筆詳列之材料明細表影本一份、土地登記謄本一份、品質證明書影本
    一份、檢驗證明書一份、請款單三份、工程用料明細表一份、計算圖一份、被告
    所寄存證信函一份為證，並聲請訊問證人郭高觀及至現場履勘原告施作系爭工程
    之情形。
乙、被告方面：
一、聲明：求為駁回原告之訴。
二、陳述：
（一）按兩造間並無承攬契約關係，被告係與陽昌鋼鐵廠及有順營造工程有限公司簽
      訂契約，並由代理人郭高觀代理簽訂，並非原告。另雖有原告商號印文，惟並
      無負責人簽認用印，是契約自屬無效。
（二）縱系爭承攬契約之承攬人為原告，依據兩造簽訂契約第二條之工程範圍，原告
      應自備基礎項目部分，第二項約定螺絲埋設應符合ＡＳＴＭＡ  ３０７之規定
      ，第四項高張力螺絲須符合國家標準ＡＳＴＭＡ  ３２５之規定，而原告並未
      依約埋設、按裝，又第五條拉杆四周圍間格施設，以四＃鋼筋由原告自備，亦
      全未施設，且原告施作之屋頂斜度亦未依照被告之設計圖施工，亦即斜度本應
      為百分之三十五，卻僅施作百分之十之斜度，以致無法迅速排水而會有積水現
      象，並會有穢物留存，亦影響陽光照射之亮度，而無法種植，又如被告提供之
      材料長度不足，原告應加以焊接製作，原告卻未按圖施作，經被告多次口頭告
      知原告修改比照設計圖規範，延至今仍未置理。
（三）依契約完工期限為合約七日後起算四十五日完成（八十七年六月十六日訂立）
      ，原告依約完工期限已逾一年餘，無法完成使用，造成被告損失慘重。
（四）另就原告主張之總工程款部分，依約定係按照重量計算，而所謂總重量，應按
      照法定具公信力之地磅為之，而目前並未就重量秤重，故總工程款亦非原告主
      張之一百五十一萬三千八百五十元。
（五）被告欲興建農場之土地並未與人發生糾紛，且縱令發生糾紛，亦與本件工程無
      涉。
三、證據：提出合約書影本一份、設計圖影本一份、現場相片二張為證，並聲請訊問
    證人郭高觀。
    理      由
一、本件原告起訴主張於八十七年六月十六日與被告簽約，承攬其所有之永生有機植
    栽培農場之鋼構新建工程，工程款為一百四十七萬元，嗣又增加至一百五十一萬
    三千八百五十元，依約被告於基礎埋設應支付工程款百分之三十、料到現場百分
    之四十、安裝完成百分之三十，均以三十天期票支付，詎被告卻未依約如期付款
    ，僅支付四十六萬元，尚有一百零五萬三千八百五十元未支付；又兩造間確有系
    爭承攬契約，原告係委託郭高觀代理與被告簽訂，而契約亦有加蓋原告之商號印
    章及註明原告陽昌企業社之統一編號，原告於簽約後之翌日起即陸續將被告提供
    之材料吊運回工廠加工，因鋼材均係舊料，施工費時，至八十七年底始全部加工
    完畢，並於八十八年元月五、六日完成基礎固定，同年月八日完成水泥灌漿，同
    年月九日至十七日吊裝，至八十八年二月十日完工，實際施工期限僅有三十四日
    ，施工期間曾要求被告依合約約定之條件付款，惟被告僅催促儘速施工，並於原
    告施工完畢，僅給付原告工程款四十六萬元；又原告依約將加工完成之鋼材運至
    現場，惟因被告未依約完成土木工程，以致無法施作，自屬於可歸咎於被告之責
    任，其後原告在進行現場施工時，亦有不良份子阻撓施工，警方並曾至現場處理
    ，足見原告並無任何延誤情事；又原告施作之重量，依據「鋼鐵手冊」所定之規
    格重量計算，被告對於請款單所載亦不爭執，另就拉杆四周圍間格施作部分，係
    因被告未按工程進度給付工程款，以致未能施作，並非原告不履約；至於屋頂斜
    度部分，原告初架設一組時，被告並有至現場觀看，經被告認可後，被告不但未
    要求就斜度部分修正，反而要求原告儘速安裝其餘之鋼架，足見原告係依約施作
    ，另因被告所提供之材料長度不足，亦無從施作三十五度之斜度，何況原告之工
    程款係以重量計算，材料越長對原告越有利，原告並無理由偷工減料等情。被告
    則以兩造間並無承攬契約關係，被告係與陽昌鋼鐵廠及有順營造工程有限公司簽
    訂契約，並由郭高觀代理簽訂；又縱系爭承攬契約之承攬人為原告，依據兩造簽
    訂契約第二條之工程範圍，原告應自備基礎項目部分，第二項約定螺絲埋設應符
    合ＡＳＴＭＡ  ３０７之規定，第四項高張力螺絲須符合國家標準ＡＳＴＭＡ
    ３２５之規定，而原告並未依約埋設、按裝，又第五條拉杆四周圍間格施設，亦
    全未施設，且原告施作之屋頂斜度亦未依照被告之設計圖施工，亦即斜度本應為
    百分之三十五，卻僅施作百分之十之斜度，以致無法迅速排水而會有積水現象，
    並會有穢物留存，影響陽光照射之亮度，而無法種植，又如被告提供之材料長度
    不足，原告應加以焊接製作，原告卻未按圖施作；另原告亦未依約訂完工期限完
    工，造成被告之損失；又就工程總工程款部分，依約定係按照重量計算，而所謂
    總重量，應按照法定具公信力之地磅為之，而目前並未就重量秤重，故總工程款
    亦非原告主張之一百五十一萬三千八百五十元等情置辯。
二、原告主張之被告就其所有之永生有機植栽培農場，有將鋼構新建工程交由他人承
    攬，由被告提供鋼材，約定工程款以每公斤十四元，暫以一百噸即合計為一百四
    十七萬元（含七萬元稅金），依約被告於基礎埋設應支付工程款百分之三十、料
    到現場百分之四十、安裝完成百分之三十之事實，業據提出契約書一份為證，復
    為被告所不爭執，自堪信原告此部分之主張為真實。惟原告主張前開承攬契約係
    由兩造所簽訂，則為被告所否認，是本件首應探究者為兩造間究有無承攬關係。
三、查原告主張前開承攬契約確係原告與被告所簽訂，因郭高觀乃為原告之業務人員
    ，本件承攬契約即係由郭高觀代理原告與被告簽訂等情，核與證人即郭高觀證稱
    前開承攬契約係其經由原告同意，代理原告與被告簽訂，至於契約書上註記之「
    陽昌鋼鐵結構廠」，乃為原告所屬之工廠，實際承攬人為原告等情相符；復依據
    被告所不爭執之承攬契約書其上亦註記承包商為「陽昌鋼鐵結構廠」，且加蓋原
    告之印章，另該鋼鐵廠之圓戳章上所載之地址及統一編號均與原告相符，有前開
    承攬契約書在卷可考；復查被告於八十九年六月九日又以存證信函表明解除其與
    原告之承攬契約等情，亦有該存證信函在卷可按，則茍兩造間並無前開承攬關係
    ，何以被告會寄發存證信函解除兩造間之前開承攬契約，是原告主張前開承攬契
    約係由兩造所訂立，兩造間確有本件承攬之原因事實等情，自堪信以為真實。
四、原告復主張其前開施作之工程均已完工，自得向被告請求全數之工程款云云；惟
    查此為被告所否認，並辯稱原告前開施作之工程並未完工，尚有拉杆四周圍間格
    並未施作等情，則本件次應探究者為原告施作之前開工程是否業已完工，而得請
    求系爭工程之全部工程款。查本件經本院會同兩造至現場履勘結果，目前拉杆四
    周圍間格並未施作等情，另原告嗣亦自認該部分工程未施作係因被告未按工程進
    度給付工程款，以致未能施作等情；次查兩造簽訂之契約書第五項約定拉杆四周
    圍間格施工以四＃鋼筋由原告自備；又第十一項約定付款方式為基礎埋設百分之
    三十，料到現場百分之四十，安裝完成百分之三十等情，亦有該工程承攬契約書
    在卷可考；是前開拉杆四周圍間格既係系爭工程之一部，且原告並未施作，則系
    爭工程自屬尚未完工（即尚未安裝完成），從而原告尚無從主張系爭工程業已完
    工，而請求給付全部之工程款。
五、復依前述，兩造約定之付款方式，係原告完成基礎埋設，被告支付總工程款百分
    之三十，料到現場則支付百分之四十，安裝完成支付百分之三十，又原告業已完
    成基礎埋設並將相關鋼料加工完成運至現場，並除前開拉杆四周圍間格部分未施
    作外，其餘均已施作完成等情，此為兩造所不爭執，亦為本院至現場履勘屬實，
    是原告依約雖不得請求給付全數之工程款，惟自得依前開約定，請求被告給付該
    工程之基礎埋設百分之三十，料到現場百分之四十，即合計百分之七十之工程款
    ；惟被告辯稱原告施作之工程有瑕疵，且有遲延情事，是被告自得拒絕給付系爭
    工程承攬報酬云云，是本件所另應探究者為原告施作之工程究有無被告所抗辯之
    瑕疵及遲延情事，而得據以拒絕給付前開百分之七十之工程款。
六、被告雖辯稱依據兩造約定系爭工程屋頂之斜度本應為百分之三十五，被告卻僅施
    作百分之十之斜度，以致無法迅速排水而會有積水現象，並會有穢物留存，亦影
    響陽光照射之亮度云云，並提出設計圖為證；惟查原告主張被告所交付者並非本
    件訴訟所提出之設計圖等情，是被告自應就其所提出之設計圖係屬於兩造約定範
    圍負舉證責任。而依據兩造均聲請訊問之證人郭高觀證稱被告係將其生銹之鋼料
    交由原告進行清潔、磨光、切割等處理，進而至現場進行吊裝、架設，在工廠加
    工處理過程中，原告均依約施作，被告亦多次至工廠視察原告施工之情形，當時
    並非以被告所提出之設計圖施作，因設計圖之屋頂係採用三峰式，如此將會增加
    支撐之柱子，亦使種植面積縮小，另就屋頂之斜度，被告亦未拿其提出之設計圖
    ，當時兩造約定係採用百分之十之洩水坡度，而原告亦依據上開約定施作，且洩
    水坡度百分之十，並不會影響排水及造成穢物留存，此由一般家庭之浴室及洗手
    台，只要一點點斜度，水即會排至洩水處即明，另如洩水坡度愈斜愈尖者，所需
    之材料如鋼材及浪板均會增加，而被告並未要求屋頂斜度須達百分之三十五等情
    （見本院八十九年二月十一日、八十九年三月十七日言詞辯論筆錄），是被告所
    辯前開有約定系爭工程之屋頂斜度須達百分之三十五云云，是否屬實，即有疑義
    。次查被告所提出之設計圖，係採取三峰型式，亦有該設計圖在卷可考，與系爭
    工程之屋頂係採單峰型式顯不相符，而被告亦自認屋頂確由三峰改為單峰等情，
    足見被告所提出之設計圖顯非兩造約定之內容。復查依據前開契約約定，系爭工
    程款係以重量計算，而工程所需鋼材均由被告提供等情，此觀前開契約書第三項
    、第七項之約定自明；是所施作之材料越長，其重量自會越重，則原告得請求之
    工程款則越多，自較為有利，而如前述，如洩水坡度越小，所使用之鋼材則越少
    ，對原告反而不利，茍兩造確有約定洩水坡度需達百分之三十五，衡情原告自無
    自行降低坡度，使其得請求之工程款反而減少之理，益見被告此部分之所辯並不
    足採。又按一般家庭浴室、廚房流理台、洗手台，其排水口與其餘部分之坡度均
    甚微，仍可順利排水，並不會造成積水或穢物留存，而本件原告所施作者為百分
    之十，顯較前開設施之洩水坡度為大，且係單峰型式，自無被告所辯無法迅速排
    水而會有積水或穢物留存之情事，是被告前開所辯亦屬無據。
七、又被告所辯前開屋頂約定之洩水坡度屬實，惟查原告主張當時為架設時，係先組
    裝一部分（連同屋頂），被告見其完成後，不但未要求原告為修正，反而要原告
    儘速將其餘部分組裝完成等情；被告亦自認當時原告施作一部分屋頂後，其有要
    求原告將其餘鋼骨架設完成等情；足見被告既已見到原告所完成組裝之屋頂，顯
    已知悉原告當時所施作之洩水坡度並非百分之三十五，則其卻要求繼續加以組裝
    ，卻當原告組裝完成反而以原告施作未符合兩造約定而拒絕給付工程款，亦顯然
    違背誠實信用原則；被告雖辯稱原告前開完成部分組裝時曾有要求原告修正云云
    ，惟此為原告所否認，被告就此亦未舉證以為證明，是其此部分所辯自不足採。
    次查原告主張於工程進行中曾向被告提出請款單三份，第一份總額原為一百零一
    萬二千五百五十八元，第二份總額為三十萬五千一百二十六元，第三份總額為五
    十六萬三千二百四十一元，總計為一百八十八萬九百二十五元，其中被告認為不
    應列入計算者，均用筆加以剔除等情，業據提出請款單三份為證，被告對於上情
    亦不爭執；查前開三份請款單均已詳載原告加工施作鋼材之規格、重量，其中第
    一份請款單並註記業已完成組裝，第二份請款單註記安裝之日期，第三份則註明
    料已到現場等情，亦有前開請款單三份在卷可考，則前開請款單既已詳載原告施
    作鋼材之規格，且已部分完工，另料亦已到現場，衡情被告自已知悉原告施作之
    屋頂洩水坡度，茍被告未同意原告係以百分之十之洩水坡度施作，何以於原告提
    出前開請款單時，除就部分不應請款部分加以刪除外，對於加工施作之鋼材及已
    完工部分未有任何異議，亦顯與常情有違；則參諸前開當原告在工廠進行加工施
    作屋頂等鋼材時，被告到場觀看均未提出任何異議，而當原告組裝部分鋼構後，
    已見到原告施作之屋頂洩水坡度並非百分之三十五，卻要求原告將其餘部分完工
    ，另當原告請款時，就屋頂洩水坡度部分亦未提出任何異議，顯見縱兩造最初約
    定之洩水坡度為百分之三十五，亦因事後兩造之合意而將洩水坡度更改為現今原
    告施作之坡度自明，是被告此部分所辯亦不足採。
八、被告又辯稱依據兩造前開契約第二項約定，其基礎螺絲埋設應符合ＡＳＴＭＡ
    ３０７之規定，高張力螺絲須符合國家標準ＡＳＴＭＡ  ３２５之規定，而原告
    並未依約埋設、按裝云云。惟原告主張其所施作之前開螺絲均係依約施作，雖型
    號與契約所載不符，惟均符合國家標準，並提出品質證明書、檢驗證明書及經銷
    商品證明書各一份為證，被告對於原告所使用之螺絲係前開所提出檢驗證明書等
    所記載之螺栓並不爭執；而本院會同兩造至現場履勘結果，其中基礎螺栓部分，
    並未記載任何型號，另樑柱上之螺絲型號係註記為Ｆ１０Ｔ，與原告所提出之Ａ
    ＳＴＭＡ  ３２５型號螺絲相較，Ｆ１０Ｔ係屬於香菇頭型之螺絲，長度較ＡＳ
    ＴＭＡ  ３２５螺絲為長，而ＡＳＴＭＡ  ３２５螺絲係屬於六角形，長度較短
    等情；另證人郭高觀亦證稱原告所使用之Ｆ１０Ｔ螺絲，一般均使用於鋼構、橋
    樑上，且在汽車業亦廣泛使用，Ｆ１０Ｔ螺絲係以電動鎖緊，而ＡＳＴＭＡ  ３
    ２５係以人力鎖住，故在結構上使用Ｆ１０Ｔ螺栓較為牢固，接合、緊密度均較
    ＡＳＴＭＡ  ３２５為佳，因以人力鎖，如地震來臨，容易造成搖晃而鬆動等情
    ；復依據前開品質證明書、說明書所載，原告就基礎螺栓施作係與Ａ３０７同等
    級之ＳＳ４００螺栓，兩者之抗拉強度、伸長率均相近，其中ＳＳ４００為日本
    ＪＩＳ鋼種規範，而Ａ３０７為美國ＡＳＴＭ規範，國內鋼鐵廠皆以日本規格生
    產，所以Ａ３０７之鋼種國內並未生產，多以ＳＳ４００取代等情；又依前開檢
    驗證明書所載，原告就樑柱所施作之編號Ｆ１０Ｔ螺栓，係由春雨工廠股份有限
    公司所生產，又名控制扭矩之高強度螺栓，該型號之螺栓，其各項測試均符合規
    格值等情；而徵諸常情，一般香菇頭型之高張力螺栓，因係以電動鎖方式鎖緊，
    在密接度強之情形下，多用以鋼構之地上物、橋樑等，以使其結構牢固，衡情自
    較六角形之螺栓更為昂貴且符合鋼構建物之組裝特性，另原告就基礎螺栓雖未施
    作Ａ３０７之型號，為所使用者乃為同等級，相關規格值相近之ＳＳ４００之螺
    栓，則在國內並未生產Ａ３０７型號螺栓之情形下，亦難謂原告之施作有何違反
    約定之處，是原告之施作尚難謂有何違反債務本旨，被告此部分所辯亦不足採。
九、次查被告雖另辯稱原告施作之前開工程有遲延情事云云；惟查證人郭高觀證稱，
    因系爭鋼構工程須先由被告完成土木工程，原告始能進場施作，惟被告迄未完成
    前開土木工程，以致原告無法施作基礎埋設工程等情；被告亦自認土木工程應由
    其施作，且就證人郭高觀前開證述之事實並不爭執，足見本件因原告之給付尚賴
    被告協力始能完成，而被告既未配合進行土木工程，則原告為能如期進場施作，
    亦難謂有何給付遲延之情事，是被告此部分所辯亦不足採。又被告雖以八十九年
    六月九日以存證信函解除兩造之前開承攬契約云云；惟按因可歸責於承攬人之事
    由，致工作發生瑕疵者，如所承攬之工作為建築物或其他土地上之工作物，而其
    瑕疵重大致不能達使用之目的者，定作人始得解除契約，民法第四百九十五條第
    二項、第一項定有明文，而上開規定於民法債編修正施行前成立之承攬契約亦適
    用之，此觀民法債編施行法第二十七條之規定意旨亦明。惟基於前述，本件原告
    承攬之工作是否有如被告所主張之瑕疵，被告已難證明；且縱令有瑕疵，則基於
    前述，該部分瑕疵亦顯非重大致不能達使用之目的，而原告所施作又係土地上之
    工作物，是基於前開規定，被告亦不得解除兩造之契約。
十、綜上所述，本件被告所辯既均不足採，原告自得依據兩造契約第十一項請求合計
    百分之七十（基礎埋設百分之三十及料到現場之百分之四十）之工程款；則本件
    所另應審究者為前開第十一項約定，所稱之工程款應以何為計算標準。原告固主
    張在工程進行中曾向被告提出請款單三份，第一份總額為一百零一萬二千五百五
    十八元，第二份總額為三十萬五千一百二十六元，第三份總額為五十六萬三千二
    百四十一元，總計為一百八十八萬九百二十五元，其中被告認為不應列入計算者
    ，均用筆加以剔除，故原告依據被告肯認後之數量計算工程款總價應為一百五十
    一萬三千八百五十元等情，並據提出請款單三紙為證，是原告主張本件兩造實際
    施作之總工程款應為一百五十一萬三千八百五十元之事實，尚非無據；惟依據兩
    造前開契約書第七項約定「全程製造完總重一百噸鋼鐵如有超過或不足（誤載為
    不是）依總製造單價十四元計算退或補足）；第八項則約定工程合約先依一百噸
    計價；第九項約定工程總價為一百四十七萬元（含稅金七萬元）等情；足見前開
    第十一項基礎埋設之百分之三十、料到現場之百分之四十，因工程尚未製造完成
    ，並無從依據實際施作之總噸數計價，而應以前開暫定之一百四十七萬元工程款
    為標準，至於其餘之工程款，則於原告安裝完成後再行依實際施作之總噸數計價
    ，如總工程款超過前開暫定之工程款，被告始加以補足自明；是原告依據前開承
    攬契約所得向被告請求之工程款為一百零二萬九千元（0000000X70%=0000000）
    ，次查被告就系爭工程已給付四十六萬元之工程款，亦為兩造所不爭執，則原告
    於本件訴訟尚得向被告請求之金額即為五十六萬九千元。從而原告請求被告給付
    在五十六萬九千元及該部分金額自起訴狀繕本送達被告翌日即八十八年十二月二
    十三日起至清償日止按年息百分之五計算之利息範圍部分，即屬有據，應予准許
    ；至逾上開範圍部分，則屬無據，應予駁回。
十一、假執行之宣告：本件原告陳明願供擔保聲請宣告假執行，就其有理由部分，經
    核尚無不合，爰酌定相當之擔保金額，併准許之。至原告敗訴部分，其訴既經駁
    回，則假執行之聲請亦失所附麗，應併予駁回。
十二、本件判決事證已臻明確，兩造其餘攻擊防禦及舉證，核與判決結果不生影響，
    爰不予逐一論述、附此敘明。
十三、據上論結，本件原告之訴為一部有理由，一部無理由，依民事訴訟法第七十九
    條但書、第三百九十條第二項，判決如主文。
中      華      民      國    八十九    年      六      月    二十七    日
                                  臺灣新竹地方法院民事第一庭
~B法      官  李承訓
右為正本係照原本作成。
如對本判決上訴，須於判決送達後廿日內向本院提出上訴狀。
~B法院書記官  呂超上
中      華      民      國    八十九    年      五      月    二十七    日


司法院資訊處製作；財團法人民間司法改革基金會備份。
